臺灣高等法院臺中分院刑事裁定　　　　　　　　　九十三年度上訴字第一一二五號
　　上　訴　人
　　指定辯護人　本院公設辯護人　乙○○
右列被告因強盜等上訴案件，本院裁定如左：
    主      文
甲○○○○○○○○ SAKSIT羈押期間，自民國九十三年十二月二十七日起，延長貳月。
    理      由
一、上訴人即被告甲○○○○○○○○ SAKSIT前經本院認為犯攜帶凶器於夜間侵入住宅強盜罪
    嫌疑重大，有刑事訴訟法第一百零一條第一項第三款情形，非予羈押，顯難進行
    審判，於民國九十三年七月二十七日執行羈押，復以前項原因依然存在，認有繼
    續羈押之必要而於九十三年十月二十七日起執行第一次延長羈押，至九十三年十
    二月二十六日二個月延長羈押期間即將屆滿。
二、茲本院以前項原因依然存在，認有繼續羈押之必要，應自民國九十三年十二月二
    十七日起，第二次延長羈押貳月，爰依刑事訴訟法第一百零八條第一項、第五項
    ，裁定如主文。
中      華      民      國      九十三  年      十二    月      二十    日
                                臺灣高等法院臺中分院刑事第七庭
                                      審判長法　官　林  榮  龍
                                            法  官  林  宜  民
                                            法  官  許  秀  芬
右正本證明與原本無異。
如不服本裁定，應於裁定送達後五日內向本院提出抗告狀。
                                            書記官　金  珍  華
中      華      民      國      九十三  年      十二    月      二十    日
                                                                        Ａ
臺灣高等法院臺中分院刑事判決                九十二年度上更(一)字第一四四號
    上　訴　人
    即  被　告　許兆濂　男　四十七歲（民國○○○年○○月○日生）
                        住彰化縣員林鎮○○路○段三五一巷一三號
                        居彰化縣大村鄉○○村○○街三十四巷十五號
                        身分證統一編號：Ｎ一二一一四八八九號
    選任辯護人  巫維仁  律師
    上　訴　人
    即  被　告　張承潮　男　四十九歲（民國○○○年○月○日生）
                        住彰化縣員林鎮○○路三十五號五樓之二
                        居彰化縣員林鎮○○路二十四號
                        身分證統一編號：Ｎ一0000000號
    右  一  人
    選任辯護人  張慶宗  律師
                張志新  律師
右上訴人等因貪污治罪條例等案件，不服臺灣彰化地方法院八十八年度訴字第八七八
號中華民國八十九年一月二十八日第一審判決（起訴案號：臺灣彰化地方法院檢察署
八十七年度偵字第一○四五四號、第一一○二一號、八十八年度偵字第九五六號），
案經判決後，經最高法院發回更審，本院判決如左：
    主      文
原判決關於許兆濂、張承潮部分撤銷。
許兆濂、張承潮共同依據法令從事公務之人員，利用職務上之機會，詐取財物，許兆
濂處有期徒刑捌年，褫奪公權肆年；張承潮處有期徒刑柒年，褫奪公權年。所得財
物新台幣柒佰拾萬元，應予追繳，發還蕭邱相、蕭世忠，如全部或一部無法追繳時
，以其財產抵償之。
    事      實
一、許兆濂係法務部調查局彰化縣調查站前派駐該縣社頭據點之調查員，乃依據法令
    從事公務之人員；邱炎川係祭祀公業邱永魁（下稱公業）之派下員，嗣當選為公
    業管理人；邱世宗、蕭世忠則為該公業派下員蕭邱相之子，邱世宗、柳敏隆、張
    承潮分別與許兆濂為熟識之朋友。公業名下有坐落彰化縣社頭鄉○○段八一、八
    二、八三地號、面積依序為六八七平方公尺、二七二○平方公尺、一五八○平公
    尺等三筆土地，價值不貲；公業之派下員，包括不同房份之邱家泉、邱家強在內
    ，共計十八人。
二、上開公業派下員於民國八十二年間，曾以新台幣（下同）一百萬元之代價，委託
    代書王文振代辦申請公業管理人核備案，約定報酬俟該核備案辦妥時給付，嗣因
    派下系統表發生爭議，公業另房派下員邱家泉、邱家強於八十四年間向原審法院
    民事庭訴請確認渠等派下權存在之訴（八十四年訴字第九二七號），於八十五年
    十二月二十二日經原審法院判決邱家泉等人勝訴確定，承辦前述申請核備案之彰
    化縣社頭鄉公所民政課長蕭添丁，堅持應依該判決內容製作派下系統表申報，該
    案始得准予核備，該公業若干派下員未明問題所在，懷疑前述申請核備案多年未
    獲核准，係蕭添丁故意刁難所致，於八十六年五、六月間遂由邱世宗向許兆濂反
    應，許兆濂利用其為調查員之身分，與邱世宗、柳敏隆先至彰化縣社頭鄉公所向
    蕭添丁尋求瞭解，約於一星期後，許兆濂、邱世宗、柳敏隆與當時之鄉長蕭景田
    在柳敏隆住處研議如何處理，經蕭景田以電話通知蕭添丁到場再為說明，蕭添丁
    當場對許兆濂等人，已就該申請核備案應如何依上開判決內容修改派下系統表詳
    加說明（亦即已當場說明應將該派下系統表由原三房份依上開判決修改為二房份
    ，乃邱家強、邱家泉為獨立一房份，其餘派下員為另一房份），許兆濂亦明瞭派
    下員只要按修改後之派下系統表提出申請，即可獲准核備，惟在場之派下員礙於
    知識淺陋，不明內情，許兆濂認有機可乘，竟意圖為自己不法之所有，欲利用其
    職務上之機會，乘機向該公業詐取財物，嗣即對陳邱振芳、邱世宗表示其友人張
    承潮先前雖購買該公業土地不成，但張承潮有辦理祭祀公業之專業，仍可由張承
    潮處理本案，張承潮亦稱可代辦申請核備案，乃由公業派下員陳邱振芳於八十六
    年六月底七月初（確實日期不詳），向原所委任之代書王文振取回申請公業管理
    人核備案之申請資料，並就原約定之代辦費一百萬元，由公業付予王文振二十萬
    元，而終止雙方之委任關係。許兆濂則假借其係社頭據點之調查員，有調查犯罪
    之機會，先於八十六年六月二十一日以後迄同年月二十六日該段期間內之某日（
    確實日期不詳），在彰化縣社頭鄉湳底村湳底巷四之一號邱世宗住處，策動派下
    員陳邱振芳（經原審法院以八十八年度自字第八○號判決其犯誣告罪，處有期徒
    刑四月，經其提起上訴，經本院以八十九年度上訴字第一三三九號駁回其上訴，
    復經其提起上訴，由最高法院駁回其上訴，併宣告緩刑三年確定）、邱創智（經
    原審法院以八十九年度訴字第一二二○號判決其犯誣告罪，處有期徒刑三月，經
    其提起上訴，經本院以九十年度上訴字第二○三三號駁回其上訴，復經其提起上
    訴，由最高法院審理中）向彰化縣調查站投書檢舉蕭添丁涉嫌瀆職勾結派下員邱
    家泉偽造不實資料，彼三人意圖他人受刑事處分，共同基於誣告之犯意聯絡及行
    為分擔，當場由許兆濂撰擬檢舉函，由邱創智攜回打字後，再將檢舉函交由陳邱
    振芳於八十六年七月三日郵寄予彰化縣調查站，向該管公務員誣告他人犯罪，企
    圖藉許兆濂之調查員身分及調查權，對社頭鄉公所民政課長蕭添丁施加壓力，許
    兆濂並以稿代簽，於其職務上製作之文書為不實之登載，據以向彰化縣調查站「
    陳報社頭鄉公所辦理祭祀公業土地派下權公告不法情形」，誣告蕭添丁勾結派下
    員邱家泉偽造不實資料違法瀆職，足生損害於蕭添丁及邱家泉；八十六年九月十
    一日，彰化縣調查站對彰化縣社頭鄉公所發文調取上開公業公告之相關文件，經
    許兆濂偕柳敏隆同往鄉公所拿取所調資料；其間張承潮、許兆濂曾先後二次，相
    隔約一星期，分別在陳邱振芳或邱世宗住處，與公業之陳邱振芳、蕭邱相、邱世
    宗、邱創鏸、邱創顯、邱炎川、邱創智等多人洽商上開申請核備案之委任事宜，
    公業派下員因鑑於公業派下系統表辦理多年，久未獲鄉公所准予核備，且派下員
    陳邱振芳、蕭邱相等人復急欲處分上開三筆公業之土地謀利，許兆濂乃承續其上
    開為自己不法所有之意圖，而張承潮雖非依據法令從事公務之人員，仍與依據法
    令從事公務之許兆濂共同基於為自己不法所有之意圖，利用許兆濂職務上之機會
    ，乘多數派下員不明其公業系統表未獲鄉公所准予核備之原因，相繼藉機對在場
    之公業派下員表示公業申請核備案仍遭課長蕭添丁刁難，且法院、鄉公所、地政
    事務所等單位，均需花錢打點，代辦該申請核備案之費用勢須較高，由張承潮開
    價一千二百萬元，致陳邱振芳、蕭邱相等派下員陷於錯誤，誤信張承潮、許兆濂
    二人所言屬實，致同意以一千萬元之代價委由張承潮承辦該案，而於相隔約一星
    期後之八十六年九月十八日，由張承潮在彰化縣社頭鄉湳底村湳底巷四之一號邱
    世宗住處以其妻舅呂樟桂名義，與公業派下員簽訂「委任承諾契約書」接手承辦
    該申請核備案，代價為一千萬元，並經公業派下員與張承潮雙方約明受委任之一
    方須辦理至土地可貸款或買賣移轉處分，該一千萬元始行給付，惟契約書上則僅
    載明受委任之一方代為承辦取得派下證明及管理人變更登記，委任之一方即應給
    付一千萬元之酬勞；張承潮私下並允諾給予柳敏隆三十萬元，劉敏隆乃應許兆濂
    之要求，於公業派下員與張承潮間所訂「委任承諾契約書」簽名為見證人。許兆
    濂並於八十六年十二月三日在彰化縣調查站約談蕭添丁，調查蕭添丁有否涉嫌貪
    瀆、及公業不同房份之派下員邱家泉有否涉嫌行賄，藉此對派下員陳邱振芳、蕭
    邱相、邱世宗等人表態伊確實在為該核備案出力，又基於上述意圖他人受刑事處
    分而誣告及登載不實事項於公文書之同一犯意，接續於其職務上製作之公文書為
    不實之登載，據以將蕭添丁移送台灣彰化地方法院檢察署以八十七年度偵字第二
    五五號偵辦，而誣告他人犯罪，足生損害於蕭添丁（該案經檢察官為不起訴處分
    確定）。另一方面，張承潮亦委由林天鵬代書依據原審法院民事判決內容修改派
    下系統表，並於八十六年十二月二十六日據以向社頭鄉公所申請核發該公業之派
    下全員系統表，而經社頭鄉公所於同年十二月三十日予以核發；該公業派下員即
    於八十七年一月三日重新選任邱炎川為管理人，再由由林天鵬代書檢附派下證明
    、前次大會紀錄暨本次大會紀錄、管理人選任同意書等文件向社頭鄉公所申請核
    備，獲社頭鄉公所於八十七年一月八日核准備查，張承潮旋將上開三筆公業土地
    管理人變更登記為邱炎川，惟該公業之土地因故未能即時處分變現，用以支付張
    承潮一千萬元之代辦費，許兆濂及張承潮二人為儘速取得一千萬元之報酬，乃企
    圖以民事強制執行程序拍賣公業土地遂其目的，經許兆濂先洽由全權處理公業事
    務之邱世宗出面，商請邱炎川以公業管理人名義簽發發票日八十七年一月十二日
    、到期日八十七年二月五日、面額一百萬元及發票日八十七年一月十五日、到期
    日八十七年三月十五日、面額九百萬元之本票二張交付張承潮，邱世宗、邱炎川
    等人因貪圖日後仍可從公業土地得到利益，遂循許兆濂之要求如數簽發。嗣張承
    潮即將其中面額一百萬元之該張本票，於八十七年二月十三日持向原審法院聲請
    裁定本票許可強制執行，經原審法院以八十七年度票字第三一七號裁定許可本票
    強制執行後，進而於同年三月十九日以該裁定為執行名義，聲請原審法院對公業
    上開三筆土地為強制執行（八十七年度執字第一七八○號），並於同年四月一日
    查封該三筆土地；面額九百萬元之另紙本票，又經張承潮於八十七年六月十一日
    持向原審法院聲請裁定許可本票強制執行，經原審法院以八十七年度票字第一三
    六三號裁定許可本票強制執行，嗣許兆濂又以張承潮或他人可能對法院所執行之
    拍賣出價競標，屆時土地若由他人以低價得標，對公業恐相當不利等語說服邱世
    宗，慫恿邱世宗洽由其父蕭邱相承諾先為公業墊付一千萬元予張承潮，蕭邱相、
    邱世宗、蕭世忠父子等人經盤算，認仍可從公業土地獲利，即於八十七年四月七
    日晚上，在彰化縣社頭鄉松竹村中央巷五之五號柳敏隆住處，由許兆濂擬稿，交
    由邱世宗抄寫後，當場經公業、張承潮、蕭邱相三方當事人簽署協議書，蕭邱相
    並先行交付五百萬元予張承潮，其中三百萬元係由邱世宗之母親蕭不治自亞太銀
  行員林分行所提領，以指名受款人張承潮之台灣銀行支票交付張承潮，另二百萬
    元則由蕭世忠籌措現金交付，其餘五百萬元，由邱世宗之父親蕭邱相分別簽發八
    十七年七月十五日面額三百萬元、及八十七年十二月三十一日面額二百萬元之本
    票二張交予張承潮收執，張承潮則將一千萬元之代辦費債權移轉蕭邱相等人承受
    ，並經許兆濂當場要求柳敏隆於協議書上簽名為見證人，事後，經邱世宗於八十
    七年四月九日開車載張承潮、柳敏隆至萬通商業銀行員林分行，由張承潮提領現
    金，在邱世宗之車上先交付二十萬元予柳敏隆，此外，公業大部分派下員認為前
    述申請核備案所以能辦妥，應歸功於許兆濂長期間之奔波，出力甚多，因而決議
    另致贈許兆濂三十萬元為酬，八十七年四月七日當天因在場人多，邱世宗無機會
    交付三十萬元予許兆濂，過一、二日，許兆濂至邱世宗住處時，邱世宗始將三十
    萬元交付予許兆濂；上開由蕭邱相所簽發八十七年七月十五日面額三百萬元之該
    張本票到期後，因邱世宗向張承潮索取前述以公業名義所簽發面額九百萬元之該
    張本票業經法院裁定准予強制執行之裁定書未果，迄八十七年八月十二日邱世宗
    取得該裁定書後，始在其住處交付一張二百萬元之台銀支票、及一百萬元之現金
    予張承潮，許兆濂因氣憤柳敏隆反悔當見證人，乃同時在邱世宗住處另親自書寫
    一份以公業管理人邱炎川、及蕭邱相、蕭世忠、張承潮等人名義所訂之協議書，
    載明公業對張承潮所負一千萬元之債務，「第一期八十七年四月七日已交付伍佰
    萬元，第二期原約定八十七年七月十五日交付參佰萬元，因故延期至八十七年八
    月十二日連同本金及利息一併支付，第三期係約定八十七年十二月三十一日支付
    尾款貳佰萬元．．．本協議書生效後，張承潮應於七日內撤銷公業土地之查封聲
    請。八十七年四月七日原協議書管理人邱炎川、張承潮、蕭邱相均同意作廢，由
    本協議書取代。」等語，嗣張承潮隨即於翌日（八十七年八月十三日）撤回其對
    公業土地之強制執行；公業與代書王文振就上開申請核備案原約定之代辦費不過
    一百萬元，許兆濂、張承潮以上述違背法令之方法接辦該申請核備案，先後業已
    取得派下員蕭邱相與其子蕭世忠交付之八百萬元，依該公業原與王文振所約定之
    代辦費一百萬元估計許兆濂、張承潮承辦該申請核備案所應得之代辦費亦為一百
    萬元，經扣除該代辦費一百萬元後，許兆濂、張承潮因而共獲得七百三十萬元之
    利益。
三、案經法務部調查局中部地區機動工作組（以下簡稱中機組）移送，及邱家強、邱
    家泉訴由臺灣彰化地方法院檢察署檢察官偵查起訴。
    理      由
一、訊據上訴人即被告許兆濂、張承潮均矢口否認前揭犯行，被告許兆濂辯稱：其未
    策動公業派下員檢舉蕭添丁違法瀆職，八十六年七月三日張承潮尚未接辦公業管
    理人核備案，當天邱世宗也還在大陸未歸，派下員指稱八十六年七月三日當天其
    在邱世宗住處策動檢舉蕭添丁涉嫌不法，顯有不實，其亦無圖利或詐騙之情事，
    因上開核備案與其業務無關，公業派下員與張承潮簽約時其並不在場，派下員指
    稱簽約當時其在場，亦有不實，張承潮辦理該核備案之過程中，公業並未付款，
    派下員指稱其與張承潮在訂約過程中向渠等誑稱辦理該核備案，須向各單位花錢
    打點，亦不合理云云。被告張承潮則辯稱：其未與許兆濂共犯貪瀆及詐欺，其係
    於八十六年九月十八日始與該公業簽約受任辦理公業管理人核備案並取得相關核
    備案資料，在八十六年七月三日其尚未接辦公業管理人核備案，派下員邱創智、
    陳邱振芳於八十六年七月三日檢舉蕭添丁涉嫌不法與其無關，在簽約之前，其並
    未取得相關核備案資料，不知原先王文振辦理之進度，且其於簽約之前，從未向
    派下員拿過一毛錢，謂其詐欺，顯與事實不合，派下員指其與許兆濂共同詐欺，
    目的是要向其索回代辦費，且其僅在八十七年四月七日收到代辦費三百萬元，在
    八十七年八月十二日收到代辦費二百萬元，前後總共收到五百萬元，派下員蕭邱
    相及被告邱世宗、蕭世忠等人謂已交付八百萬元代辦費，亦與實情不合，又其將
    所獲取之代辦費五百萬元，給付柳敏隆二十萬元作為見證及介紹費用，給付林天
    鵬五十萬元作為經辦代書之費用，給付一百二十萬元予游惠芬作為經辦費用，其
    因本件委任案件實際僅得三百一十萬元，並無暴利可言云云。惟查：
  (一)關於右揭事實一所載部分，業據被告許兆濂、張承潮坦承不諱，核與被告邱世宗
    、邱炎川、柳敏隆等人於中機組調查時供述之情節相符，另有派下系統表及土地
    登記簿謄本附卷可稽，應堪認定。
  (二)關於右揭事實二所載部分，即關於許兆濂與邱創智、陳邱振芳等人共同誣告，及
    與張承潮共同利用職務上之機會，詐取財物等事實，業據：
    1.共同被告邱世宗、邱炎川，及證人邱創智、陳邱振芳、邱創鏸、邱創顯分別於
      中機組調查時或偵審中供證綦詳（詳中機組調查卷內邱世宗、邱炎川、邱創智
      、陳邱振芳、邱創鏸、邱創顯調查筆錄；第一○四五四號偵查卷第五十五至五
      十七頁邱世宗調查筆錄，第六十四至七十四頁邱創智、邱創鏸、邱創顯調查筆
      錄，第八十五、八十六頁陳邱振芳調查筆錄，第一一一至一一七頁邱創智、邱
      炎川、陳邱振芳偵查筆錄，第一六七頁邱世宗偵查筆錄；原審卷第十九頁、本
      院上訴字卷一第一二○頁、卷二第一六八頁邱創智筆錄），核與共同被告柳敏
      隆、蕭世忠，及證人蕭添丁、林天鵬、王文振分別於中機組調查時或偵審中供
      證之情節相符（詳中機組調查卷內蕭添丁、王文振調查筆錄；第一○四五四號
      偵查卷第八至十二頁、第四十一、四十二頁、第一七二至一七六頁林天麟筆錄
      ，第五十八至六十三頁、第一三一至一三三頁、第一八○、一八一頁、第二五
      二頁、本院上訴字卷一第一二一頁蕭添丁筆錄；中機組調查卷內柳敏隆調查筆
      錄，第一○四五四號偵查卷第一一九至一二一頁、第二七三頁、原審卷第一五
      三頁、本院上訴字卷二第一六八頁柳敏隆筆錄；中機組調查卷內蕭世忠調查筆
      錄，第一○五四五號偵查卷第二四二頁、第二六五、二六六頁，原審卷第九十
      二頁蕭世忠筆錄）。
    2.被告許兆濂於中機組調查中供承：「．．．我恐邱世宗等人懷疑我會包庇蕭添
      丁，乃告知可逕行投書彰化縣調查站併案調查，並告知檢舉函書寫之方式後，
      由彼等逕行投書檢舉。」、「本案派下員於八十六年七月初檢舉後，我亦在七
      月間以書函方式向站部陳報『社頭鄉公所辦理祭祀公業土地涉嫌不法』，彰化
      站並於九月十一日發函調卷，十二月三日約談蕭添丁，而我本人負責查證之內
      容為：一、八十六年九月九日製作邱世宗檢舉筆錄。二、訪談蕭景田（八十六
      年十月八日）、陳建亦（八十六年九月二十六日）、陳邱振芳（八十六年九月
      二十六日）。三、調卷。四、偵訊蕭添丁。」（第一○四五四號偵查卷第十七
      頁），於八十七年十一月二十日偵查中供承：「（張承潮）今年四月七日收到
      五百萬元，八月中旬收了三百萬元，我聽他說第一次收台支（台銀支票）三百
      萬，現金二百萬，第二次台支二百萬，現金一百萬，另外二百萬好像蕭邱相開
      支票給他。」，經檢察官質以其為何對張承潮等人付款情形這麼清楚，復據其
      供稱：「張承潮、邱世宗、蕭邱相他們付款時，都跟我提起。」，並不諱言陳
      邱振芳等人向彰化縣調查站檢舉之檢舉函，有一份係其所草擬，又供承上開以
      公業管理人邱炎川、及蕭邱相、蕭世忠、張承潮等人名義，於八十七年八月十
      二日所訂之該份協議書，係其所寫（第一○四五四號偵查卷第四十四、四十五
      、四十六頁），於八十八年五月二十九日偵查中經檢察官訊以：「你曾建議公
      業墊付一千萬元承接張承潮之債權？」亦據其供稱：「是蕭邱相父子問我張承
      潮拍賣（公業土地），會不會影響他們買回來，我分析給他們瞭解，以這方式
      較為有利。」等語在卷（第一○五四五號偵查卷第二七一頁）；嗣於前審調查
      中復據其供承上開八十七年八月十二日之協議書係其所寫無誤（本院上訴字卷
      二第一六七頁）；關於陳邱振芳等人向彰化縣調查站檢舉蕭添丁涉嫌不法之檢
      舉函，於原審法院受理檢察官聲請羈押一案調查中，被告許兆濂雖否認係其所
      擬稿，然亦不諱言是由其口唸，由邱創智（筆錄將智誤植為治）所寫（八十七
      年度聲羈字第三二七號卷第八頁）。被告許兆濂所供情節，核與共同被告邱世
      宗、邱炎川，及證人邱創智、陳邱振芳、邱創鏸、邱創顯所供等情吻合。
    3.有關被告許兆濂係於何時與該公業商議誣告蕭添丁等人：
      關於被告許兆濂與公業派下員在邱世宗住處商議檢舉蕭添丁涉嫌不法，當場由
      被告許兆濂草擬檢舉函之日期，雖迭據共同被告邱世宗、邱炎川、及派下員陳
      邱振芳於中機組調查時供稱係八十六年七月三日，經查：(一)共同被告邱世宗、
      邱炎川及證人陳邱振芳於中機組調查時或偵查中均供稱檢舉蕭添丁涉嫌不法，
      係由被告許兆濂召集派下員在邱世宗住處商議，當場由許兆濂草擬檢舉函，並
      由邱創智拿回家打字後，再交由陳邱振芳付郵投寄（中機組調查卷內八十七年
      十月十七日邱世宗調查筆錄、同年九月十七日邱炎川、陳邱振芳調查筆錄；第
      一○四五四號偵查卷第一一六頁陳邱振芳偵查筆錄），該檢舉函係由被告許兆
      濂當場草擬，交由邱創智拿回家打字後，再交予陳邱振芳付郵投寄，既非由許
      兆濂當場書就後隨即持往付郵投寄，則被告許兆濂與公業派下員在邱世宗住處
      聚會商議之日期與該檢舉函付郵投寄之日期，即未必是同一日期，自屬可能。
      (二)關於證人陳邱振芳為何於中機組調查時指稱被告許兆濂係在八十六年七月三
      日召集派下員，在邱世宗住處策動檢舉蕭添丁涉嫌不法一節，業據其於前審調
      查中到庭證稱其向調查員謂七月三日，係因上開檢舉函所載日期為七月三日，
      並證稱該檢舉函是在邱世宗家寫的，但是否當天寫當天寄，其已忘記（本院上
      訴字卷三第十九頁）。(三)共同被告邱炎川於前審調查中，業據供明是否八十六
      年七月三日由許兆濂召集派下員在邱世宗家商議檢舉蕭添丁違法瀆職，其無法
      確定，因日期已記不得，其在中機組調查當時，關於在邱世宗家商議檢舉蕭添
      丁之日期即無法確定，但許兆濂確實有擬稿檢舉蕭添丁等語至詳（本院上訴字
      卷二第十一頁）。(四)被告許兆濂召集派下員在邱世宗住處商議檢舉蕭添丁當時
      ，邱世宗確實有在場，亦據共同被告邱炎川於前審調查中堅詞供述在卷（本院
      上訴字卷二第一六六頁）。(五)共同被告邱世宗係於八十六年六月二十七日出國
      ，迄同年七月十二日始回國，八十六年七月三日確實不在國內，亦有內政部警
      政署入出境管理局函、及邱世宗之出入境紀錄表等影本附卷足憑（本院上訴字
      卷一第八十、八十一頁）。(六)證人王文振於中機組調查時證稱：「．．．證稱
      約於八十六年六月間（詳細日期記不清楚），該公業陳邱振芳要我不要再辦理
      此案，我亦將本案相關資料交予陳邱振芳並退出本案之作業」、「我確定是在
社頭鄉公所八十六年六月二十一日公函表示要再次辦理公告後，約十日左右（
      確定日期記不清楚）由陳邱振芳出面索回本案資料。」（中機組調查卷內八十
      七年十一月二日王文振調查筆錄），本件被告許兆濂既係意欲引介張承潮接辦
      上開申請核備案，在該申請核備案原受公業委任之代書王文振尚未與公業終止
      委任關係之前，衡情被告許兆濂當無插手策動派下員檢舉蕭添丁之必要，參以
      中機組調查卷內所附社頭鄉公所八十六年六月二十一日八六社鄉民字第○○六
      四八四號函影本所載：「說明：一、覆貴公業八十六年六月十八日申報書。．
      ．．四、現既經上級單位之釋示，本所當依所指示再次辦理該公業之是項公告
      案。五、管理人選任備查乙案，俟公告確定後再依法辦理之。六、原申報案件
      檢還。」等語，陳邱振芳對王文振表示終止委任關係並索回申請核備案相關資
      料之時間，應係在社頭鄉公所八十六年六月二十一日函覆公業須再次辦理公告
      以後，較合乎情理，被告許兆濂召集派下員在邱世宗住處策動檢舉蕭添丁之時
      間，自當在八十六年六月二十一日以後迄同年月二十六日邱世宗出國前該段期
      間內之某日，邱世宗、邱炎川、陳邱振芳等人所供被告許兆濂係於八十六年七
      月三日在邱世宗住處策動派下員檢舉蕭添丁，顯係出於錯誤甚明。
    4.有關該公業係於何時終止與王文振間之委任關係：
      就該公業係於何時終止與王文振間之委任關係，並取回相關資料乙節，已據證
      人王文振於八十七年十一月二日在中機組詢問時證稱：係於社頭鄉公所八十六
      年六月二十一日公函表示要再次辦理公告後約十日左右，由陳邱振芳出面向其
      索回本案資料等語，前已敘明。雖證人陳邱振芳於本院九十三年十二月二日審
      理時證稱：依開支明細表，其應是於八十六年八月十二日給付二十萬元予王文
      振代書之同時把資料取回云云，而該開支明細表影本係共同被告邱炎川於八十
      七年十二月二十三日檢察官訊問時始當庭提出（第一一○二一號偵查卷第五十
      九頁），再觀諸該開支明細表影本固經記載：「86年8月12日支付王文振代書
      費$200,000」等語，但支付此筆代書費用之明細亦非不可能於事後再行補記或
      於事後製作，尚難以該開支明細表影本遽為認定該公業係於八十六年八月十二
      日才終止與王文振間之委任關係。故證人陳邱振芳事後於本院所為此部分之證
      詞顯係迴護被告之詞，亦難憑信。
    5.有關被告張承潮係於何時與該公業洽談承辦核備案：
      (1)被告張承潮係於八十六年九月十八日與該公業簽訂委任承諾契約書：
        被告張承潮於中機組調查時供稱：「由於我一直兼業從事土地仲介之房地
          產買賣業務，而我和許兆濂為舊識，許某乃詢問我有無興趣購買彰化縣社
          頭鄉邱永魁祭祀公業土地三筆，．．．我估算上述三筆土地之總價格約需
          六千五百萬元，幾經折衝商量而減價不成，我乃放棄欲購此三筆祭祀公業
          土地之意願，事後其派下員經由許兆濂引介，知曉我前曾承辦過埔心鄉張
          姓祭祀公業土地之買賣事務，才正式由我承攬本案。」、「八十六年間，
          經由許兆濂介紹，由我受託辦理邱永魁祭祀公業之派下員名冊及系統表、
          管理人之選任、派下員財產清冊等業務，並於八十六年九月十八日，由邱
          永魁祭祀公業派下員蕭邱相之子邱世宗約集全體派下員，在蕭邱相家中和
          我簽訂委任承諾契約書，當天我係以妻舅「呂樟桂」名義簽訂合約，在場
          見證人有柳敏隆，契約書則由林天鵬撰寫，．．．」等語（第一○四五四
          號偵查卷第二十四頁），核與共同被告邱世宗、邱炎川，及證人邱創智、
          陳邱振芳、邱創鏸、邱創顯所供等情亦相符。
        至共同被告邱世宗、邱炎川、及證人邱創智於中機組調查時雖亦同供稱：
          張承潮係於八十六年五、六月間，在邱世宗住處與派下員簽訂契約書委由
          張承潮接辦上開申請核備案等語（中機組調查卷內八十七年十月十七日邱
          世宗調查筆錄、同年十月二十一日邱創智調查鄉筆錄、同年十月二十三日
          邱炎川調查筆錄），嗣邱世宗於八十七年十一月二十三日中機組調查時，
          業據更正被告張承潮在其住處與派下員簽訂契約書之正確日期是八十七年
          九月十八日（第一○四五四號偵查卷第五十五頁），經核被告張承潮以其
          妻舅呂樟桂名義與派下員所簽訂、由共同被告柳敏隆為見證人之「委任承
          諾契約書」，其簽訂日期確為八十六年九月十八日，亦有該契約書影本附
          卷可稽（第一○四五四號偵查卷第一○二頁），且經證人林天鵬證述在卷
          （第一○四五四號偵查卷第八至十二、四十至四二頁、本院上更(一)卷一第
          一四六至一五四頁），應可認定。是邱世宗、邱炎川、邱創智等人所供該
          契約書係於八十六年五、六月間所訂云云，亦顯係出於錯誤，無待贅言。
        另關於被告張承潮於八十六年九月十八日與該公業簽訂委任承諾契約書時
          ，被告許兆濂有無在場乙情，經被告許兆濂之選任辯護人巫維仁律師聲請
          再詰問證人林天鵬，證人林天鵬於本院九十二年十一月二十日審理時證稱
          ：「（問：整個簽約過程許兆濂對內容有無表示意見？）答：沒有．．．
          當時許兆濂根本不在，怎麼表示意見」、「（問：對於金額許兆濂有無表
          示意見？）答：他不曉得，他根本不在那裡」等語，惟據證人林天鵬於八
          十七年十一月二十日中機組詢問時證稱：「．．．我與張承潮一起至社頭
          某襪子工廠內辦理，由張承潮將契約書交予在場人簽名蓋章，由於係初次
          見面，所以我不記得有那些人在場」等語，再於同日檢察官訊問時證稱：
          「．．．當時張承潮叫我照他的意思寫，．．．當時許兆濂有無在場不知
          道」等語（第一○四五四號偵查卷第九、四十反面至四一頁），衡諸證人
          林天鵬於八十七年十一月二十日接受中機組詢問及檢察官訊問時，甫距簽
          訂委任承諾契約書之日約一年又二個月，其已表示其不知道許兆濂有無於
   簽約時在場，竟於事隔多年，再於本院九十二年十一月二十日審理時竟能
          斬釘截鐵陳稱：許兆濂於簽約時確未在場云云，依一般情理，人之記憶會
          隨時間之經過而淡忘，此乃案重初供之道理，是其事後於本院所為此部分
          陳述，應係迴護被告之詞，難以遽採。
      (2)惟被告張承潮係於八十六年五、六月間即與該公業有所接洽：
        雖被告張承潮迭辯稱：其係於八十六年九月十八日始與該公業簽約受任辦理
        公業管理人核備案，以前的事與其無關云云；然證人陳邱振芳先於八十七年
        九月十七日中機組詢問時證稱：「於八十六年五、六月間，因邱世宗、柳敏
        隆等帶張承潮至我住所出價每坪四萬三千六百元欲購祭祀公業名下約一千伍
        佰零八坪之土地，後許兆濂及張承潮共至我住所欲由張承潮協助辦理公業名
        下土地之相關事宜．．．」等語（詳中機組調查卷內陳邱振芳調查筆錄），
        再於八十七年十一月二十六日檢察官訊問時證稱：「（問：為了祭祀公業登
        記的辦理，跟張承潮、許兆濂見過幾次面？）答：有五次，第一次在我家，
        許（即許兆濂）介紹張（即張承潮）來買土地，二人都在，當天沒有談成，
        第二次也在我家，也是沒有談成，後來就改成辦理管理人備查的事情，當天
        只有張來，第三次在邱世宗家，二人都來，談代辦費問題，當天張說一千二
        百萬元我嫌貴沒有談成，第四次也在邱世宗家，也是談代辦費用的問題，最
        後以一千萬元談成，第五次是隔了沒有幾天，他們二人與代書到邱宅（即邱
        世宗家）簽約，第六次是派下員大會，三人都來，當天是要選管理人」等語
        （第一○四五四號偵查卷第一一五反面至一一六頁），可見被告張承潮於八
        十六年九月十八日與該公業簽約前，即經由被告許兆濂之引介，多次與證人
        陳邱振芳等人洽談接辦公業管理人核備案事宜，幾經磋商後，始於八十六年
        九月十八日與該公業正式簽約。其後，經被告張承潮之選任辯護人張慶宗律
        師聲請再詰問證人陳邱振芳，經證人陳邱振芳於本院九十三年十二月二日審
        理時改稱：後來是其員林的一個朋友介紹四、五個人給其自己去接洽，因張
        承潮所開的價錢最便宜，其才委託張承潮辦理，但先前約在八十六年七、八
        月間，當時張承潮曾表示要向其買公業土地，此外未曾與承潮接觸過云云（
        本院上更(一)卷二第一○九至一二四頁），就張承潮係於何時與該公業洽談購
        地之事及係何人介紹張承潮可承辦核備案等節，顯然與其先前之陳述不相符
        合；且衡諸被告許兆濂於先前即介紹被告張承潮向證人陳邱振芳洽談買賣該
        公業土地，證人陳邱振芳縱無被告張承潮之聯絡電話，亦可輕易自被告許兆
        濂取得，當無再輾轉經由其員林友人介紹之理。是證人陳邱振芳於本院所為
        此部分之證詞應係迴護被告之詞，要難遽採。
    6.有關被告二人係於何時起就利用被告許兆濂之職務之機會，向該公業詐取財物
      乙節，有犯意之聯絡，分述如下：
      (1)依上說明，被告許兆濂於八十六年五、六月間蕭添丁到柳敏隆住處為說明後
        ，即知該申請核備案只要依前開民事判決內容修改派下系統表後再提出申請
        便可輕易獲准，竟利用該公業不明究理之機會，而先行引介與其較熟識之被
        告張承潮出面表示可承辦該案，使該公業先行終止與王文振代書間之委任關
        係，其間為造成該申請核備案係因蕭添丁從中作梗致困難重重之假象，故意
        不向該公業派下員清楚解釋只要依前開民事判決內容修改派下系統表後再提
        出申請便可獲准之事實，乃策動派下員陳邱振芳、邱創智以檢舉函誣指蕭添
        丁涉嫌貪瀆。
      (2)而被告許兆濂於八十六年六月底七月初該公業終止與王文振代書間之委任關
        係以前不久之某日（確實日期不詳），引介被告張承潮承辦該申請核備案時
        ，自會告知被告張承潮該申請核備案當時之進度為何，是可認被告張承潮於
        斯時亦獲知委辦事項輕而易舉。
      (3)關於被告張承潮有向該公業派下員詐稱須花錢打點乙節，業據證人陳邱振芳
        於八十七年十月二十二日中機組詢問時證稱：「我等並不知道（該申請核備
        案）如此容易，只知道管理人備查一直辦不出來，許兆濂介紹張承潮可辦的
        出來，而張承潮亦稱法院、社頭鄉公所、地政事務所均需花錢，我等派下員
        一時不察，才會同意以一仟萬元之代價委任張承潮等辦理」等語（中機組調
        查卷內陳邱振芳調查筆錄）、再於八十七年十一月二十六日檢察官訊問時證
        稱：「（問：何以以一千萬元高價簽約？）答：張（指張承潮）說我們這麼
        久沒有辦成備查業務，他有辦法幫我們辦成，他說要打點」等語（第一○四
        五四號偵查卷第一一六頁反面）、又於本院九十三年十二月二日審理時堅稱
        ：因王文振辦不出來，而張承潮說他本身就是代書，他有辦法打點，所以才
        委託他辦理等語（詳本院上更(一)卷第一二三頁），可見被告張承潮確有向陳
        邱振芳等派下員詐稱須花錢向法院、社頭鄉公所、地政事務所打點。
      (4)且被告張承潮接受該公業委辦事項為何，已據證人即被告張承潮所委任之代
        書林天鵬於八十七年十一月二十日中機組詢問時證稱：「．．．我是有受張
        承潮委託辦理邱永魁祭祀公業管理員備查登記．．．」、「邱永魁祭祀公業
        當初實際係找張承潮辦理派下證明及管理人變更登記事宜，而我僅受張承潮
        委託辦理管理員備查登記部（分）．．．」、「（問：邱永魁祭祀公業派下
        證明實際已由社頭鄉公所於八六、三、十二（即八十六年三月十二日）核發
        ，何以前述契約書（即上開委任承諾契約書）上仍記載委任事項為『代為申
        報核發派下證明』？有無必要重新申請派下證明？）答：我於簽訂前述契約
        書時，還不知道社頭鄉公所已核發派下證明。若鄉公所已核發派下證明，就
        沒必要再重新申請，除非派下有變更」、「（問：你受張承潮委託辦理邱永
        魁祭祀公業管理人備查案，如何辦理？）答：契約書上委任辦理核發派下證
        明，由於鄉公所早於簽約前已經核發，所以我僅辦理管理員備查登記部份，
        我先於八十六年底檢送更正後之派下系統表，八十七年元月三日召開派下員
        會議，推選出邱炎川擔任祭祀公業管理員，再於元月五日檢附派下證明、前
        次大會紀錄及本次會議紀錄、管理人選任同意書，具函向社頭鄉公所申請管
        理人備查，後因不符『祭祀公業土地清理要點第十六條』規定，於元月七日
        重新送件申請，鄉公所於隔（八）日准予備查在案」、「（問：你前述如何
        更正邱永魁祭祀公業派下系統表之參考依據為何？送件幾次？退回原因？）
        答：邱永魁祭祀公業派下員在我之前係委任王姓代書（即王文振）辦理管理
        人備查登記之申請，我發現王姓代書申報資料內所附之系統表並未依據彰化
        地方法院判決將邱家泉、邱家強派下權利列入，即予以更正送件，僅送件乙
        次，並未退回」、「我完全依照規定辦理，並沒有任何不法，至於我送件之
        系統表與王姓代書送件之系統表有何不同，我已記不清楚，我記得係依照社
        頭鄉公所之前重新公告之系統表來更正」、「我接受張承潮辦理委託祭祀公
        業管理人備查案，事先並未言明費用，張承潮係於八十七年四、五月及七、
        八月間，分別於萬通銀行員林分行提領現金，各交付我新台幣（下同）十二
        萬元及三十八萬元」等語（第一○四五四號偵查卷第九頁反面至第十一頁反
        面）；且證人游惠芬亦於八十八年一月二十七日檢察官訊問時結證稱：「（
        問：張承潮受邱永魁祭祀公業辦理登記之事，你負責什麼業務？）答：收集
        派下員印鑑證明及戶籍謄本，有時還幫他們申請財產清冊造製，連繫各派下
        員」、「（問：你幫忙代辦祭祀公業的費用可獲得多少？）答：我要求一百
        二十萬元．．．」、「．．．我不是專門跑這種業務，沒有行情可比較」等
        語（第一○四五四號偵查卷第二二六頁反面至第二二七頁反面）、於八十八
        年十月十五日原審審理時結證稱：「（問：張承潮之人為何？）答：阿姑之
        孩子」、「（問：〔妳〕何業？）答：會計之記帳」、「．．．不是我送件
        ，是林天鵬送件．．．」等語（原審卷二第一○五頁）、復於八十八年十一
        月五日原審審理時證稱：「（問：有替張承潮辦理那些事務？）答：收集戶
        籍謄本、土地謄本、印鑑證明及去一些機關辦理」等語（原審卷二第一三八
 頁反面）。據上可知，被告張承潮與該公業簽約後，便委由林天鵬代書及其
        表姊妹游惠芬等人代辦，而林天鵬代書僅將該公業之派下系統表依據上開原
        審法院民事判決加以更正後，再由該公業召開派下員會議、推選管理員後，
        即檢附該派下系統表、派下員會議紀錄、管理人選任同意書，並王文振代書
        早已辦妥之派下證明等文件，向社頭鄉公所提出申請即獲准備查；另游惠芬
        平日之工作為會計之記帳，與代書業務完全無關，受託代為請領該公業之土
        地謄本及派下員之戶籍謄本、印鑑證明，僅需分別至戶政事務所及地政事務
        所填寫申請表格，即可當日領取，又該公業之派下員僅十八人、土地僅三筆
        ，申請事項自非屬繁雜；又最後之階段亦僅須檢附前開社頭鄉公所備查文件
        及相關戶籍謄本、印鑑證明等文件至地政事務所申請該公業土地之管理人變
        更登記即可，益見被告張承潮接受該公業所委辦事項確實輕而易舉，而被告
        張承潮竟以須打點為由開價一千萬元承辦，而被告許兆濂亦未加勸阻，足可
        證明被告二人確有為自己不法所有之意圖。至被告張承潮事後縱有給付林天
        鵬代書及其表姊妹游惠芬各五十萬元及一百二十萬元之高額代辦費，自有其
        考量之因素，旁人無從置喙，惟尚難據此為被告有利之認定。
      (5)雖被告二人迭稱其均無不法犯意云云，惟證人蕭添丁已證稱：其有應鄉長要
        求向公業派下員說明該申請核備案只要依前開民事判決內容修改派下系統表
        後再提出申請便可獲准等語，而當時被告許兆濂確實在場，難以委為不知，
        而被告許兆濂明知上情，竟未向該公業派下員清楚解釋說明，且該申請核備
        案只差臨門一腳，竟再引介被告張承潮承辦，又於被告張承潮向該公業派下
        員表示須花錢向各該單位打點，故所需代辦費勢必較高等語時，亦未加揭穿
        ，終由該公業同意以一千萬元之代價委任被告張承潮承辦該申請核備案，其
        二人有為自己不法所有意圖之犯意聯絡甚明。
    7.有關蕭邱相、蕭世忠等人所交付予被告張承潮之金額為何：
      蕭邱相、蕭世忠父子確曾於八十七年四月七日交付五百萬元、同年八月十二日
      再交付三百元予被告張承潮，除據被告許兆濂於偵查中供述在卷，已詳前述外
      ，另據共同被告蕭世忠及證人蕭邱相分別於偵查或原審調查中供證屬實（第一
      ○四五四號偵查卷第一三四頁、第二四二頁；原審卷第九十二頁），且於八十
      七年四月七日由公業邱炎川、張承潮、蕭邱相三方所訂協議書中業經載明：「
      ．．．（一）丙方（按即蕭邱相）在八十七年四月七日交付乙方（按即張承潮
      ）五百萬元後，乙方應將甲方（按即公業邱炎川）留存之文件詳列清冊悉數交
      予丙方保管，．．．（二）另甲方尚欠乙方之五百萬元，經乙方同意由甲方開
      立本票擔保後，乙方應將債權移轉由丙方承受。本票兌現日期係八十七年七月
      十五日三百萬元、及八十七年十二月三十一日二百萬元。．．．」，依卷附之
      「祭祀公業邱永魁管理人邱炎川全部資料歸還表」記載之日期為八十七年四月
      七日，並經載明「右列１至３３資料，全部歸還無誤」等語，共同被告柳敏隆
      於前審調查中復據供稱上開歸還表，是許兆濂、張承潮、游惠芬等人拿到其住
      處，由其點交給蕭邱相收執無誤（本院上訴字卷二第一六八頁），倘蕭邱相未
      依約於八十七年四月七日交付五百萬元予被告張承潮，被告張承潮等人又何致
      於在同日即將上開資料交予蕭邱相保管？另於八十七年八月十二日由公業邱炎
      川、蕭邱相、蕭世忠、被告張承潮所訂協議書中亦經載明：「．．．二、蕭世
      忠、蕭邱相清償張承潮債務之方式，雙方約定分為三期償還，第一期八十七年
      四月七日已交付伍佰萬元，第二期原約定八十七年七月十五日交付參佰萬元，
      因故延期至八十七年八月十二日連同本金及利息一併支付。第三期係約定八十
      七年十二月三十一日支付尾款貳佰萬元。．．．三、本協議書生效，後張承潮
      應於七日內撤銷公業土地之查封聲請。．．．」，有各該協議書影本附卷可稽
      （第一○四五四號偵查卷第一○三、一○四頁，第一○六頁；原審卷第六十九
      至七十一頁），嗣被告張承潮亦已在八十七年八月十三日撤回對公業土地強制
      執行之聲請，亦有原審法院八十七年度執字第一七八○號民事執行卷宗影本在
      卷可按，倘蕭邱相、蕭世忠父子未依約交付八百萬元，被告張承潮又何致於撤
      銷對公業土地強制執行之聲請？況上開八十七年四月七日所訂之該協議書，係
      於八十七年四月七日在柳敏隆住處由許兆濂擬妥底稿後再由邱世宗抄寫等情，
      業據共同被告邱世宗、柳敏隆分別於中機組時一致供述無異（中機組調查卷內
      八十七年十月十七日邱世宗調查筆錄、八十七年九月十四日柳敏隆調查筆錄）
      ，被告許兆濂雖否認上開八十七年四月七日所訂協議書係其所擬，惟於檢察官
      偵查及前審調查中均不諱言上開八十七年八月十二日所訂協議書係其所寫（第
      一○四五四號偵查卷第四十六頁；本院上訴字卷二第一六七頁），以被告許兆
      濂身為調查員之知識水準，倘蕭邱相、蕭世忠父子未付予被告張承潮八百萬元
      ，其竟於上開八十七年八月十二日之協議書中為如上之記載，亦顯然悖理違情
      之至。被告張承潮辯稱其僅收到五百萬元云云，無從遽予採信，其於八十七年
      十二月九日致邱炎川等人之存證信函中雖載稱僅收到第一期款五百萬元外，第
      二期款三百萬元迄今尚未支付云云，該存證信函不足資為有利於被告之證據，
      亦理所當然。證人游惠芬於偵查中證稱張承潮截至目前為止，共收到公業五百
      萬元，第一次三百萬元，第二次二百萬元，都是台支抬頭支票，二次其都陪同
      在場云云（第一○四五四號偵查卷第二二七頁），及於原審證稱蕭邱相父子交
      款予張承潮時其有在場，第一次付台支三百萬元，第二次三百萬元，是拿台支
      二百萬元云云（原審卷二第一○五頁反面），前後所證不一，應係迴護被告之
      詞，亦無從資為有利於被告之證據。另被告張承潮辯稱：其將所獲取之代辦費
      ，給付柳敏隆二十萬元作為見證及介紹費用，給付林天鵬五十萬元作為經辦代
      書之費用，給付一百二十萬元予游惠芬作為經辦費用云云，惟其此部分辯解，
      縱然屬實，僅能據以認定其就所獲利益係為如何之分配，尚難遽為認定其行為
      全然合法。
    8.有關被告許兆濂有無退還該公業所交付之三十萬元：
      公業派下員為感謝被告許兆濂為上開申請核備案盡心盡力，乃由邱世宗於八十
      七年四月七日過後一、二日致贈三十萬元予許兆濂等情，業據共同被告邱世宗
      於中機組調查時供稱：「於八十七年四月七日我等支付五百萬元代辦費頭款予
      張承潮等人當天，在我母親蕭不治亞太銀行員林分行前述帳戶中提領三百萬元
      轉購台支之同時，我亦自該帳戶中提領現金五十萬元，除二十萬元留做家用外
      ，另三十萬元現金，我即係準備致贈予許兆濂，惟四月七日當天尚有許多人在
      場，故並無機會交付，過一、二天（詳細日期記不清楚）許兆濂到我住所時，
      我即將三十萬元致贈予許兆濂，我仍記得時間是在下午，但究係幾點鐘因時隔
      已久，我已記不清楚」（中機組調查卷內八十七年十月十七日邱世宗調查筆錄
      ）；共同被告邱炎川於中機組調查時，經提示「祭祀公業費用支付表」訊以：
      「請你詳視其中記載『八十七年四月七日，另付其他費用三十萬元，經手人（
      宗）』等語，係何意義？」，亦據供稱：「由於本公業辦理管理人核備一事，
      經由許兆濂介紹由張承潮代辦，且其間許兆濂負責協調，出力甚多，又因許兆
      濂授意本公業提出檢舉，並偵辦蕭添丁後，蕭添丁即於八十七年元月間，准予
      本公業管理人備查，因此我等派下員（包括邱創鏸、．．．及我本人等）均同
      意致贈許兆濂謝金，最後經邱世宗告訴我，曾於八十七年四月八、九日左右，
      在邱世宗家中，以現金三十萬元交付許兆濂收執，以為答謝」等語綦詳（中機
      組調查卷內八十七年九月十七日邱炎川調查筆錄），被告許兆濂亦不諱言曾收
      到邱世宗所交付之三十萬元，邱世宗確曾交付三十萬元予許兆濂，其於「祭祀
      公業費用支付表」亦經記載「八十七年四月七日，另付其他費用三十萬元，經
      手人（宗）」等語，三十萬元已交付，帳亦經載列，事本單純，倘邱世宗就該
      三十萬元非因八十七年四月七日當天在場人多，不便交付，致隔一、二日後，
      於許兆濂到其住處時始行交付，衡情殊難以想像邱世宗竟有告訴邱炎川謂該三
      十萬元係於八十七年四月八、九日左右，在其住處交予許兆濂；或對調查員供
      稱：「．．．，惟四月七日當天尚有許多人在場，故並無機會交付，過一、二
      天（詳細日期記不清楚）許兆濂到我住所時，我即將三十萬元致贈予許兆濂，
      我仍記得時間是在下午，但究係幾點鐘因時隔已久，我已記不清楚」等語之必
      要，自亦無從懷疑上開關於共同被告邱炎川、邱世宗分別在八十七年九月十七
      日、或同年十月十七日之中機組調查筆錄中所供各該部分有何不實。證人蕭邱
      相於八十七年十一月二十九日中機組調查時，對調查員所提示退回三十萬元禮
      金之收條雖證稱：該收條確係許兆濂八十七年四月七日晚間五、六點左右，持
      三十萬元現金到其住所表示要退還，經其收下三十萬元後，由其所簽名蓋章之
      收條無誤（第一○四五四號偵查卷第一八七頁），於八十七年十二月十七日偵
      查中又證稱其子邱世宗將三十萬元交給許兆濂後，當天傍晚許兆濂即將錢退回
      云云（第一○四五四號偵查卷第一三四頁），惟被告許兆濂於八十七年十一月
      二十一日原審法院八十七年度聲羈字第三二七號聲請羈押一案調查中則供稱：
      邱世宗係於八十七年四月七日上午約十點多，將三十萬元送到其住處，當時其
      在家，他們（指邱世宗等人）將三十萬元丟在其住處即走，其於當日下午三點
      多開車至邱世宗家將款退還，因邱世宗不在家，其將三十萬元還給邱世宗之父
      親，並有簽下收條等語，筆錄記載甚詳，有該聲請羈押案卷可稽，所供八十七
      年四月七日下午三點多將三十萬元送至邱世宗住處退回，核與證人蕭邱相所證
      係於當天下午五、六點左右在住處收下其退回之三十萬元云云顯有未符，被告
      許兆濂及證人蕭邱相關於許兆濂確已退回三十萬元一節所為供證之真實性已屬
      可疑，且共同被告邱世宗於中機組調查時業據供明其係於八十七年四月七日過
      後一、二日之下午，在其住處將三十萬元交給被告許兆濂，被告許兆濂自不可
      能在八十七年四月七日下午即至邱世宗住處退還該三十萬元，而被告許兆濂所
      供邱世宗係於八十七年四月七日上午約十點多將三十萬元送到其住處丟下即走
      云云，不僅違背情理，與邱世宗在中機組所供該三十萬元，係在八十七年四月
      七日過後一、二日之下午許兆濂到其住處時始交給許兆濂等情，亦出入甚遠，
      被告許兆濂辯稱邱世宗到其住處丟下三十萬元即走，其亦於當日下午即將之退
      還云云，顯然不足採信，證人蕭邱相證稱許兆濂已在當日傍晚退回該三十萬元
      云云，同無可採，亦理所當然；許兆濂所供及蕭邱相所證不足採信，退還禮金
      之收條又非無事後製作之可能，上開退還禮金之收條自亦不足資為有利於被告
      之證據。嗣邱世宗於原審改稱該三十萬元許兆濂確已退還；及於前審調查中改
      稱其將三十萬元交給許兆濂，但馬上被退回云云，所為翻異，亦當屬迴護被告
      之詞，自不足資為有利於被告之認定。關此，經被告許兆濂之選任辯護人巫維
      仁律師聲請再詰問證人蕭邱相、蕭世和，證人蕭邱相於本院九十三年十二月二
      日審理時證稱：其不知道邱世宗為了祭祀公業的事拿三十萬元給許兆濂給喝茶
      ，而許兆濂曾於八十七年四月七日下午拿三十萬元來說要給其大兒子邱世宗，
      有請其在一張字條蓋章，但其並不識字，其便將全部的錢交給其另一個兒子蕭
      世和去發工錢，當晚其便將此事告訴邱世宗，因金額很多，其認為事後蕭世和
      應有將此事告訴邱世宗等語；證人蕭世和於同日亦證稱：其於那二天要發工錢
      ，其父親說剛好許兆濂拿了三十萬元來要還給邱世宗，就將錢交其拿去發工資
      ，事後一、二天其有將此事告訴邱世宗，其後亦有將錢還給邱世宗等語。惟證
      人蕭邱相於本院所稱：其不知道邱世宗為了祭祀公業的事拿三十萬元給許兆濂
      給喝茶乙節，與其於八十七年十二月十七日檢察官訊問時所稱：「（問：為何
      會決定要給許兆濂三十萬元？）是要給他喝茶的，因為他對這次登記有幫忙，
      是我兒子邱世宗拿給他的」等語，就其是否知悉該筆三十萬元為何用乙節，顯
      然前後歧異。且衡諸被告許兆濂身為社頭據點之調查員，在當地有相當之地位
      ，倘被告許兆濂確曾拿三十萬元去請蕭邱相轉交邱世宗，復請蕭邱相正式簽收
      ，而蕭邱相亦不清楚該筆款項之性質為何、應否退還，蕭邱相豈有可能在未知
      會邱世宗之情況下，即立刻交給蕭世和週轉，此顯與一般情理有違，證人蕭邱
      相、蕭世和於本院之證詞尚難採為有利於被告之證據。
    9.有關被告許兆濂、張承潮因本件所獲取之金額：
      上開公業申請核備案原受委任承辦之代書王文振，與公業派下員陳邱振芳等人
      原約定辦理至土地分配為止，費用為一百萬元，因陳邱振芳向其索回該申請核
      備案之資料終止委任，故僅支付其共約二十萬元等情，業據證人王文振於中機
      組調查時證述甚詳（中機組調查卷內王文振調查筆錄），被告張承潮接辦該申
      請核備案後，業已取得派下員蕭邱相與其子蕭世忠交付之八百萬元，被告許兆
      濂亦已取得由邱世宗代表公業交付之禮金三十萬元，王文振代書與派下員陳邱
      振芳等人原約定之代辦費為一百萬元，被告許兆濂、張承潮竟對公業派下員表
      示上開申請核備案仍遭課長蕭添丁刁難，且法院、鄉公所、地政事務所等單位
      ，均需花錢打點，使陳邱振芳、蕭邱相等派下員誤信彼二人所言屬實，彼二人
      以此違法之手段致派下員同意以一千萬元之代辦費由張承潮接辦該申請核備案
      ，姑不論被告張承潮於接辦時，原受委任之代書王文振除尚未依法院之確定民
      事判決更正派下系統表外，其餘申請核備之資料大致均已準備就緒，茲採對被
      告張承潮、許兆濂較為有利之認定，被告張承潮、許兆濂所應得之代辦費仍以
      一百萬元計，張承潮已收取八百萬元，扣除應得之一百萬元，其餘七百萬元，
      連同被告許兆濂前述由邱世宗所交付之禮金三十萬元計算在內共七百三十萬元
      ，應認即係彼等因犯上開利用職務上之機會，詐取財物罪而獲得之財物。
    10.此外並有「委任承諾契約書」、「八十七年四月七日協議書」、「八十七年八
      月十二日協議書」、「祭祀公業費用支付表」、「臺灣彰化地方法院八十四年
      度訴字第九二七號民事判決」、「民事判決確定證明書」、「彰化縣社頭鄉公
      所八十六年三月十二日、三月二十六日、五月二十一日、六月三日、六月十二
      日、六月二十一日、十月二十八日、十二月二十二日、十二月三十日等函」、
      「彰化縣社頭鄉公所八十六年十月三十日發文、八十六年十一月三日發文、八
      十七年元月七日發文、八十七年元月八日發文等函稿」、「內政部八十六年五
      月二十八日台（八）六內民字第八六七九八六七號函」、「祭祀公業邱永魁八
      十六年七月三日檢舉函」、「許兆濂以稿代簽」、「彰化縣函調查站函」、「
      派下系統表」、「臺灣彰化地方法院八十七年度票字第三一七號本票裁定民事
      聲請件卷宗」等影本附於中機組調查卷內，及內政部警政署入出境管理局函、
      邱世宗入出境紀錄、祭祀公業邱永魁管理人邱炎川全部資料歸還表影本附於原
      審卷可稽（原審卷二第十、十一頁，第七十六、七十七頁）。另有上開八十七
      年四月十二日協議書、公證書祭祀公業邱永魁管理人邱炎川全部資料歸還表等
      正本附於外放之證物袋足憑。並據本院調取臺灣彰化地方法院檢察署八十七年
      度偵字第二五五號偵查卷核閱無誤。
    11.於前審調查程序中，證人邱創智雖推稱在邱世宗住處寫檢舉函當時，其是否在
      場已記不得，並否認向彰化縣調查站檢舉蕭添丁之該檢舉函，是由被告許兆濂
      口唸，由其擬稿並打字，再交予陳邱振芳付郵投寄；證人陳邱振芳亦改稱其所
      投寄之該檢舉函是誰所交付，寫檢舉函當時許兆濂有無在場，其已忘記，其調
      查筆錄是調查員事先寫好的云云，惟於原審審判期日，業據證人即製作陳邱振
      芳之調查員何建明到庭證稱陳邱芳之調查筆錄，是採一問一答之方式所製作，
      不可能事先作好再交給陳邱振芳簽名，陳邱振芳之筆錄均係依據陳邱振芳在自
      由意識下之供述而記錄等語；另證人張彥文亦證稱公業派下員多人之筆錄內容
      會相同，連錯誤之處也一樣，係因製作筆錄當天集合派下員多人在邱創智住處
      ，彼等同仁也去了五、六位，於筆錄製作前有對同仁簡略作了一些代述，因此
      好幾個人之問題一樣，但筆錄均是依證人即各派下員所述而紀錄，各派下員之
      筆錄會出現相同之錯誤，可能是在派下員內部交談時自己弄錯，以致在各派下
      員之筆錄中會出現相同之錯誤等語綦詳，證人邱創智、陳邱振芳於前審調查程
      序中所證或所為翻異，應係迴護被告之詞，亦難採為有利於被告之證據。
  (三)綜上各節，被告許兆濂、張承潮所辯，無非飾卸之詞，不足採信，事證明確，犯
    行堪以認定。
二、被告許兆濂係彰化縣調查站前派駐該縣社頭據點之調查員，乃依法令從事犯罪偵
    防之公務人員，利用派下員不明何以該申請核備案長達數年猶無法獲准備查之機
    會，並假借其為調查員之身分、職權，策動派下員陳邱振芳、邱創智向彰化縣調
    查站投書檢舉社頭鄉民政課長蕭添丁涉嫌勾結派下員邱家泉偽造不實資料違法瀆
    職，其並以稿代簽，於其職務上製作之文書為不實之登載，據以向彰化縣調查站
    「陳報社頭鄉公所辦理祭祀公業土地派下權公告不法情形」，誣告蕭添丁勾結派
    下員邱家泉偽造不實資料違法瀆職，足生損害於蕭添丁及邱家泉，對蕭添丁施加
    壓力，並意圖為自己不法之所有，與不具公務員身分之張承潮，共同假借許兆濂
    職務上之機會，藉機對派下員表示因該核備案遭蕭添丁刁難，且相關承辦單位均
    需花錢打點，使邱炎川等派下員不明究裡，而與許兆濂所引介之張承潮簽訂「委
    任承諾契約書」，同意以一千萬元之代價由張承潮接辦該核備申請案，藉以向該
    公業詐取高額之代辦費用，復約談蕭添丁，接續於其職務上制作之公文書為不實
    之登載，及將蕭添丁移送台灣彰化地方法院檢察署以八十七年度偵字第二五五號
    偵辦，而誣告他人犯罪，足生損害於蕭添丁，核其所為，關於利用職務上之機會
    ，詐取財物部分，係犯貪污治罪條例第五條第一項第二款之利用職務上之機會，
    詐取財物罪，關於意圖他人受刑事處分，策動派下員陳邱振芳、邱創智向彰化縣
    調查站投書檢舉社頭鄉民政課長蕭添丁涉嫌勾結派下員邱家泉偽造不實資料違法
    瀆職、及將蕭添丁移送檢察官偵辦部分，係犯刑法第一百六十九條第一項之誣告
    罪，關於以簽代稿，向彰化縣調查站「陳報社頭鄉公所辦理祭祀公業土地派下權
    公告不法情形」，接續於其職務上制作之公文書為不實之登載，將蕭添丁移送台
    灣彰化地方法院檢察署以八十七年度偵字第二五五號偵辦部分，係犯刑法第二百
    十六條之行使第二百十三條公務員登載不實之公文書罪；另被告張承潮所為，係
    犯修正後貪污治罪條例第五條第一項第二款之利用職務上之機會，詐取財物罪。
    被告二人就上開利用職務上之機會，詐取財物罪部分，彼此有犯意聯絡及行為分
    擔，均為共同正犯，被告張承潮雖無公務員之身分，但與有此身分之許兆濂共犯
    貪污治罪條例之罪，依貪污治罪條例第三條之規定，亦應依該條例處斷。被告二
    人所犯利用職務上之機會，詐取財物罪，公訴人以刑法第三百三十九條第一項之
    詐欺罪起訴，容有未洽，惟因起訴之基本事實仍屬同一，爰將起訴法條予以變更
    。被告許兆濂上述以簽代稿及將蕭添丁移送檢察官偵辦，先後二次行使公務員登
    載不實之文書、及先後二次向該管公務員誣告他人犯罪，均係基於同一之公務員
    登載不實事項於公文書之犯意、及同一之誣告犯意所為，均應視為犯同一公務員
    登載不實事項於公文書罪、及犯同一誣告罪之接續行為；被告許兆濂於其職務上
    製作之公文書為不實之登載後復持以行使，其於公文書為不實登載之低度行為，
    為行使公務員登載不實之文書之高度行為所吸收，不另論罪。被告許兆濂與邱創
    智、陳邱振芳間就所犯誣告罪，彼此有犯意聯絡及行為分擔，均為共同正犯。被
    告許兆濂假籍職務上之權力、機會而故意犯誣告罪，就其所犯誣告罪部分，並應
    依刑法第一百三十四條前段規定加重其刑。被告許兆濂所犯行使公務員登載不實
    之公文書、誣告、利用職務上之機會，詐取財物等三罪間，有方法結果之牽連關
    係，應從一重之利用職務上之機會，詐取財物罪處斷；被告許兆濂所犯行使公務
    員登載不實之公文書罪及誣告罪部分，雖未據檢察官起訴，惟與已起訴之利用職
    務上之機會，詐取財物部分有裁判上一罪之牽連關係，為起訴效力所及，本院自
    得併予審判。被告許兆濂、張承潮共犯上開利用職務上之機會，詐取財物罪所得
    七百三十萬元應予追繳，並發還被害人蕭邱相、蕭世忠。
三、原審對被告二人論罪科刑，固非無見，惟查：(一)原審法院就被告二人所犯貪污治
    罪條例第五條第一項第二款利用職務上之機會，詐取財物罪部分，誤為係犯同條
    例第六條第一項第五款圖利罪；(二)原審法院未就被告許兆濂所犯行使公務員登載
    不實之公文書罪部分併予審判；(三)被告二人因犯利用職務上之機會，詐取財物罪
    所得之財物應為七百三十萬元，且該七百三十萬元，依其情節，應予追繳並發還
    被害人蕭邱相、蕭世忠，原判決認被告二人因犯利用職務上之機會，詐取財物罪
    所得財物係八百三十萬元，並諭知應予追繳沒收；(四)被告許兆濂係於八十六年六
    月二十一日以後迄同年月二十六日該期間內之某日在邱世宗住處策動派下員檢舉
    蕭添丁違法瀆職，原判決認被告許兆濂係於八十六年七月三日在邱世宗住處策動
    檢舉蕭添丁涉嫌索賄；被告許兆濂係慫恿邱世宗洽商其父蕭邱相承諾代公業於八
    十七年四月七日、八月十二日分別墊付五百萬元、三百萬元予張承潮，原判決於
    其事實二中載稱「．．．而慫恿邱世宗洽由其父蕭邱相承諾代公業於八十七年四
    月七日、八月十二日分別墊付五百萬元，」；被告張承潮係自其收受之代辦費中
    取二十萬元交給柳敏隆，原判決於其事實二中載稱「張承潮並將其中之三十萬元
    交予柳敏隆」，於理由中則載稱張承潮並將獲得之金額取二十萬元贈與柳敏隆；
    被告邱世宗係於八十七年四月七日過後一、二日，許兆濂到其住處時，始將三十
    萬元交付許兆濂，原判決於其事實二中載稱該三十萬元是由邱世宗於八十七年四
    月七日，帶到彰化市許兆濂之住處交給許兆濂。被告二人上訴意旨分別指摘原判
    決各該部分不當，雖無理由，惟原判決既有上述之可議，本院仍應將原判決關於
    被告二人部分撤銷改判，爰分別審酌被告許兆濂身為調查員，職司犯罪偵防之職
    責，竟假借職務上之權力、機會，向該管公務員誣告他人犯罪，並於職務上製作
    之文書為不實之登載進而持以行使，復勾結被告張承潮，利用其職務上之機會，
    詐取該公業高額之代辦費用，恃其調查員之身分及專業知識，主導全局，所為對
    於政府公權力之形象傷害難謂淺顯；被告張承潮為謀詐取該公業高額之代辦費用
    ，不惜與許兆濂互為唱和，於接辦上開申請核備案時，申請資料大致已由前手準
    備就緒，其竟與許兆濂利用派下員不明內情，而藉詞該申請核備案，對法院、鄉
    公所、地政事務所等單位均需花錢打點，由其開口要價一千二百萬元之代辦費，
    致派下員同意以一千萬元之高價由其接辦，並分別審酌被告二人犯罪之動機、目
    的、手段、所生之危害、及犯罪後之態度等一切情狀，量處被告許兆濂處有期徒
    刑捌年；量處被告張承潮處有期徒刑柒年；被告二人犯貪污治罪條例之罪經宣告
    有期徒刑以上之刑，並依該條例第十七條之規定，分別宣告被告許兆濂褫奪公權
    肆年，被告張承潮褫奪公權年；被告許兆濂、張承潮因犯上開利用職務上之機
    會，詐取財物罪所得財物七百三十萬元，應予追繳發還被害人蕭邱相、蕭世忠，
    如全部或一部無法追繳時，以其財產抵償之。
據上論斷，應依刑事訴訟法第三百六十九條第一項前段、第三百六十四條、第二百九
十九條第一項前段、第三百條，貪污治罪條例第五條第一項第二款、第三條、第十條
第一項、第二項、第十七條，刑法第十一條前段、第二十八條、第一百三十四條前段
、第一百六十九條第一項、第二百十六條、第二百十三條、第五十五條、第三十七條
第二項，罰金罰鍰提高標準條例第一條前段，判決如主文。
本案經檢察官丙○○到庭執行職務。
中      華      民      國      九十三  年      十二    月      十六    日
                                臺灣高等法院臺中分院刑事第七庭
                                      審判長法　官　林  榮  龍
                                            法  官  林  宜  民
                                            法  官  許  秀  芬
右正本證明與原本無異。
如不服本判決應於收受送達後十日內向本院提出上訴書狀，其未敘述上訴之理由者並
得於提起上訴後十日內向本院補提理由書（均須按他造當事人之人數附繕本）。
                                            書記官　金  珍  華
中      華      民      國      九十三  年      十二    月      二十    日
附錄本案論罪科刑法條：
貪污治罪條例第五條第一項第二款：
有下列行為之一者，處七年以上有期徒刑，得併科新台幣六千萬元以下罰金：二利用
職務上之機會，詐取財物者。
刑法第一百六十九條第一項：
意圖他人受刑事或懲戒處分，向該管公務員誣告者，處七年以下有期徒刑。
刑法第二百十三條：
公務員明知為不實之事項，而登載於職務上所掌之公文書，足以生損害於公眾或他人
者，處一年以上七年以下有期徒刑。
刑法第二百十六條：
行使第二百十條至第二百十五條之文書者，依偽造、變造文書或登載不實事項或使登
載不實事項之規定處斷。
                                                                        Ａ
